臺灣臺南地方法院民事判決
109年度訴字第2132號
原      告  陳淑宜  

訴訟代理人  張慶達律師
被      告  有龍建設開發股份有限公司

法定代理人  邵明斌  
訴訟代理人  黃毓棋律師
上列當事人間請求交付塔位等事件，本院於民國110年7月21日言
詞辯論終結，判決如下：
    主  文
原告之訴及假執行之聲請駁回。
訴訟費用由原告負擔。　
    事實及理由
一、原告起訴主張：
  ㈠訴之聲明：
  ⒈先位聲明：
　⑴被告應將坐落臺南市○區○○段000○000○000○000地號土地上之
    門牌號碼臺南市○區○○路000號「天都金寶塔」（先後更名爲
    國寶南都、南都福座，下稱系爭寶塔）建物內如附表所示之
    70個塔位（下稱系爭塔位）交付原告永久使用，並辦理塔位
    永久使用權移轉登記予原告所有。
　⑵原告願供擔保，請准宣告假執行。 　　
  ⒉備位聲明：　　
　⑴被告應給付原告新臺幣（下同）175萬元，及自起訴狀繕本送
    達之翌日起至清償日止，按週年利率5％計算之利息。
  ⑵原告願供擔保，請准宣告假執行。 
  ㈡先位聲明部分：
    原告於民國93年間因自用及投資，透過訴外人劉秀蘭介紹，
    而以每個塔位2萬5,000元之價格，向被告購得系爭塔位，並
    取得被告核發如附表所示之永久使用權狀70張（下稱系爭權
    狀）及開立之手續費統一發票（下稱系爭統一發票），而得
    隨時入塔使用。原告就系爭塔位與出賣人即被告成立永久之
    租賃、寄託及僱傭契約，供後代人供奉祭祀之用，而其買賣
    標的爲永久使用之靈骨塔，於支付對價取得系爭塔位永久使
    用權後，應解為於取得選定特定位置之系爭權狀後，已居於
    承租人、寄託人之地位，係爲自己利益將該選定位置之塔位
    置於自己實力支配範圍而占有系爭塔位。是於靈骨移入後，
    系爭塔位所在之建物所有人均負有保管靈骨、提供誦經、祭
    祀勞務之義務；於靈骨移入前，對系爭塔位亦負有清潔、管
    理之責，使其處於隨時可使用之狀態。依前開說明，足見被
    告已將系爭塔位交付予原告占有，原告已居於占有人地位而
    具占有之外觀。系爭塔位現由被告占有管理中，原告向被告
    主張永久使用權，被告卻置之不理，原告之占有遭被告侵奪
    ，自得依民法第962條、第423條、第597條、第348條第1項
    規定，請求被告將系爭塔位交付給原告永久使用。
  ㈢備位聲明部分：
    系爭塔位永久使用權之性質屬債權，原告依系爭塔位買賣契
    約，提出系爭權狀，被告自應交付系爭塔位。原告據悉被告
    已將系爭塔位出售或交付他人，此為可歸責於被告之事由致
    主觀給付不能，且違反出租人及受寄人之義務，原告爰依民
    法第226條第1項、第184條、第591條第2項及消費者保護法
    第7條規定，以每個塔位2萬5,000元共70個計算，請求被告
    賠償175萬元及遲延利息。
  ㈣先位、備位之訴均未罹時效：
    原告就系爭塔位有永久使用權，被告有保留系爭權狀所示之
    塔位供被告隨時選用之義務，否則有失「永久使用」之契約
    目的。原告於109年11月25日起訴請求交付系爭塔位，依民
    法第128條、最高法院63年台上字第1885號判例，先位之訴
    應自109年11月25日可行使時起算。至於備位之訴，原告於1
    09年10月23日以存證信函請被告返還價金，自該時請求損害
    賠償，亦未罹時效。被告以93年6月29日製發權狀日爲時效
    起算點，並非正確。
二、被告則以下列情詞資為抗辯：
  ㈠聲明：
  ⒈原告之訴駁回。
  ⒉如受不利判決，被告願供擔保請准宣告免為假執行。 
  ㈡原告固提出系爭權狀，惟系爭權狀並非被告製作或交付，被
    告否認其真正。兩造間並無買賣關係存在，倘原告所述為真
    ，其買受價金高達175萬元，應可提出相關買賣契約、付款
    憑證或統一發票等，原告卻僅提出系爭統一發票，無法證明
    其於93年間以每個塔位2萬5,000元之價格向被告購買系爭塔
    位。況衡諸一般塔位交易慣例，消費者於購買塔位時，僅需
    繳納塔位價金、清潔管理費用等，無須另支付手續費，足證
    系爭統一發票與購買系爭塔位無關。
  ㈢被告103年8月13日有龍字第1030017號函文及附件1編號4所示
    蓋屬違法權狀，亦即該等權狀並非被告所製發，故附件1編
    號4之備註欄特別記載：「使用權狀共5,113張使用區域為地
    下二樓孝區，地上五樓愛區。由本公司列冊管理」等語。 
    並無系爭權狀上記載之五樓孝區，可知系爭權狀恐係事先得
    知前開函文存在之人，在誤解函文意旨及忽略備註欄，刻意
    偽造以謀不法利益。
  ㈣原告固先位請求被告返還系爭塔位，惟其主張之塔位位置何
    在？其於何時以何方式開始占有？係遭被告於何時以何方式
    侵奪？原告均未敘明，系爭塔位之具體位置既屬不明，原告
    如何於93年間即占有系爭塔位？若原告未曾占有，如何以占
    有人之身分主張民法第962條之權利？故原告本件請求，不
    具權利保護必要。
　㈤兩造間並無買賣契約關係存在，原告主張之塔位位置亦屬不
    明，被告既非買賣契約之債務人，何來債務不履行責任可言
    ？再者，原告不知道系爭塔位之位置，何來所謂：「據悉被
    告已將系爭塔位全部出售予他人」？原告備位依民法第226
    條第1項規定，請求被告賠償175萬元云，亦屬無據。
　㈥原告先位之訴依民法第962條、第423條、第597條、第348條
    第1項規定為請求，備位之訴依民法第226條第1項、第184條
    、第591條第2項及消費者保護法第7條規定為請求。惟其就
    泰半請求權基礎並未為任何涵攝，如民法第597條規定套用
    於塔位使用關係中，其法律效果是請求返還已寄託之靈骨，
    原告可有靈骨置放於系爭寶塔内？又民法第184條規定之侵
    權行為有三種態樣，原告究係執何主張？更遑論被告如何該
    當消費者保護法第7條規定？被告提供之服務如何不具合理
    期待之安全性？原告全未敘明，僅概括臚列眾多法條，被告
    實難具體答辯。退步言之，系爭權狀形式上之製發日期為93
    年6月29日，原告主張其自該時起取得該權狀及占有，並得
    隨時入塔使用，而被告否認原告就系爭塔位有相關權利，原
    告迄至109年11月25日方提起本件訴訟，縱認系爭權狀為真
    正，且原告得持系爭權狀請求被告交付塔位或損害賠償，然
    上開請求權已罹於15年、10年、1年之時效，被告爰為時效
    抗辯，拒絕給付。
三、得心證之理由：
　㈠先位之訴部分：
　⒈按私文書，除他造於其真正無爭執者外，應由舉證人證明其
    真正，民事訴訟法第357條定有明文。又當事人提出之私文
    書必須真正而無瑕疵者，始有訴訟法之形式的證據力，此形
    式的證據力具備後，法院就其中之記載調查其是否與系爭事
    項有關，始有實值的證據力可言（最高法院86年度台上字第
     1259號民事判決意旨參照）。查原告提出之系爭權狀，遭
    被告否認其真正，故自應由原告舉證證明系爭權狀為真正。
　⒉查系爭權狀係93年6月29日發行，編號為(93)都字第B0000000
    -B0000000號，發行人為被告董事長白萬春、喜願建設股份
    有限公司（下稱喜願公司）董事長陳建助、天都金寶塔管理
    委員會主任委員釋常輝，其上蓋有喜願公司之公司章，類別
    為置骨灰位，係位在5樓孝區乙情，有原告提出之系爭權狀
    在卷可參（補字卷第21-160頁）。再查，被告核發之B00000
    00-B0000000號之新都金寶塔永久使用權狀，用狀期間自93
    年6月18日至8月31日止，權狀發行人白萬春、陳建助及釋常
    禪，權狀用印係喜願公司，使用區域為地下2樓孝區，地上5
    樓愛區等情，有被告103年8月13日有龍字第1030017號函文
    及所附之系爭寶塔永久使用權狀各版本用狀明細表在卷可佐
    （本院卷第67-69頁）。是系爭權狀之號碼、規格、發行日
    期固與上開函文所示相符，惟使用區域係位在5樓「孝區」
    ，與該函文所稱使用區域係在地下2樓孝區，地上5樓「愛區
    」相異，難認為真正。另觀諸原告提出之系爭統一發票（本
    院卷第41頁），其上之備註欄係記載「A0000000-000」，與
    系爭權狀之號碼不符，亦無法證明原告有購買系爭塔位之事
    實。
　⒊又衡諸常情，靈骨塔位之樓層高低、方位排列之位置，關係
    到其價值之高低，消費者在購買塔位時，當已選定特定之塔
    位予以占有，始能確定需付出之買賣價金為何，避免他人無
    權占用。查原告提出之系爭權狀上並未記載系爭塔位之方位
    、排、列、層，故系爭塔位在系爭寶塔5樓之具體位置為何
    ，原告實無法指明特定，與常情相違，難認系爭權狀係合法
    印製之系爭寶塔塔位永久使用權狀，且系爭塔位既無法特定
    ，亦無法證明原告有何占有系爭塔位之事實。
　⒋綜上，原告既無法證明系爭權狀為真及其與被告間有何買賣
    、租賃、寄託之契約關係，亦未占有系爭塔位，自不得以買
    受人、承租人、寄託人或占有人之地位，請求被告交付系爭
    塔位並將系爭塔位永久使用權移轉登記予原告。
　㈡備位之訴部分：
　  按因故意或過失，不法侵害他人之權利者，負損害賠償責任
    。故意以背於善良風俗之方法，加損害於他人者亦同。違反
    保護他人之法律，致生損害於他人者，負賠償責任。但能證
    明其行為無過失者，不在此限。因可歸責於債務人之事由，
    致給付不能者，債權人得請求賠償損害。受寄人違反前項之
    規定者，對於寄託人，應給付相當報償，如有損害，並應賠
    償，民法第184條第1項、第226條第1項、第591條第2項前段
    定有明文。查原告無法證明系爭權狀為真及兩造間有何契約
    關係，已如前述，亦未舉證證明其係以每個2萬5,000元之代
    價購買系爭塔位，故其依上開規定及消費者保護法之規定，
    請求被告賠償175萬元及遲延利息，尚屬無據。
四、綜上所述，原告先位請求被告交付系爭塔位，並將系爭塔位
    永久使用權移轉登記予原告；備位請求被告應給付175萬元
    及自起訴狀繕本送達之翌日起至清償日止，按週年利率5％計
    算之利息，均無理由，應予駁回。原告之訴既已駁回，其假
    執行之聲請亦失所附麗，併予駁回。
五、兩造其餘主張、陳述及所提之證據暨攻擊防禦方法，經本院
    斟酌後，認為均不足以影響本判決之結果，無庸再逐一予以
    論述，併此敘明。
六、訴訟費用負擔之依據：民事訴訟法第78條。 　
中　　華　　民　　國　　110 　年　　8 　　月　　4　　日
                  民事第五庭　法  官　陳尹捷
以上正本證明與原本無異。
如不服本判決，應於判決送達後20日內，向本院提出上訴狀並表
明上訴理由，如於本判決宣示後送達前提起上訴者，應於判決送
達後20日內補提上訴理由書（須附繕本）。
如委任律師提起上訴者，應一併繳納上訴審裁判費。         
中　　華　　民　　國　　110 　年　　8 　　月　　4 　　日
                              書 記 官　曾美滋 
附表：
編號 權　狀　號　碼 類別 樓別 區 1 (93)都字第B0000000號 置骨灰位 伍 孝 2 (93)都字第B0000000號 置骨灰位 伍 孝 3 (93)都字第B0000000號 置骨灰位 伍 孝 4 (93)都字第B0000000號 置骨灰位 伍 孝 5 (93)都字第B0000000號 置骨灰位 伍 孝 6 (93)都字第B0000000號 置骨灰位 伍 孝 7 (93)都字第B0000000號 置骨灰位 伍 孝 8 (93)都字第B0000000號 置骨灰位 伍 孝 9 (93)都字第B0000000號 置骨灰位 伍 孝 10 (93)都字第B0000000號 置骨灰位 伍 孝 11 (93)都字第B0000000號 置骨灰位 伍 孝 12 (93)都字第B0000000號 置骨灰位 伍 孝 13 (93)都字第B0000000號 置骨灰位 伍 孝 14 (93)都字第B0000000號 置骨灰位 伍 孝 15 (93)都字第B0000000號 置骨灰位 伍 孝 16 (93)都字第B0000000號 置骨灰位 伍 孝 17 (93)都字第B0000000號 置骨灰位 伍 孝 18 (93)都字第B0000000號 置骨灰位 伍 孝 19 (93)都字第B0000000號 置骨灰位 伍 孝 20 (93)都字第B0000000號 置骨灰位 伍 孝 21 (93)都字第B0000000號 置骨灰位 伍 孝 22 (93)都字第B0000000號 置骨灰位 伍 孝 23 (93)都字第B0000000號 置骨灰位 伍 孝 24 (93)都字第B0000000號 置骨灰位 伍 孝 25 (93)都字第B0000000號 置骨灰位 伍 孝 26 (93)都字第B0000000號 置骨灰位 伍 孝 27 (93)都字第B0000000號 置骨灰位 伍 孝 28 (93)都字第B0000000號 置骨灰位 伍 孝 29 (93)都字第B0000000號 置骨灰位 伍 孝 30 (93)都字第B0000000號 置骨灰位 伍 孝 31 (93)都字第B0000000號 置骨灰位 伍 孝 32 (93)都字第B0000000號 置骨灰位 伍 孝 33 (93)都字第B0000000號 置骨灰位 伍 孝 34 (93)都字第B0000000號 置骨灰位 伍 孝 35 (93)都字第B0000000號 置骨灰位 伍 孝 36 (93)都字第B0000000號 置骨灰位 伍 孝 37 (93)都字第B0000000號 置骨灰位 伍 孝 38 (93)都字第B0000000號 置骨灰位 伍 孝 39 (93)都字第B0000000號 置骨灰位 伍 孝 40 (93)都字第B0000000號 置骨灰位 伍 孝 41 (93)都字第B0000000號 置骨灰位 伍 孝 42 (93)都字第B0000000號 置骨灰位 伍 孝 43 (93)都字第B0000000號 置骨灰位 伍 孝 44 (93)都字第B0000000號 置骨灰位 伍 孝 45 (93)都字第B0000000號 置骨灰位 伍 孝 46 (93)都字第B0000000號 置骨灰位 伍 孝 47 (93)都字第B0000000號 置骨灰位 伍 孝 48 (93)都字第B0000000號 置骨灰位 伍 孝 49 (93)都字第B0000000號 置骨灰位 伍 孝 50 (93)都字第B0000000號 置骨灰位 伍 孝 51 (93)都字第B0000000號 置骨灰位 伍 孝 52 (93)都字第B0000000號 置骨灰位 伍 孝 53 (93)都字第B0000000號 置骨灰位 伍 孝 54 (93)都字第B0000000號 置骨灰位 伍 孝 55 (93)都字第B0000000號 置骨灰位 伍 孝 56 (93)都字第B0000000號 置骨灰位 伍 孝 57 (93)都字第B0000000號 置骨灰位 伍 孝 58 (93)都字第B0000000號 置骨灰位 伍 孝 59 (93)都字第B0000000號 置骨灰位 伍 孝 60 (93)都字第B0000000號 置骨灰位 伍 孝 61 (93)都字第B0000000號 置骨灰位 伍 孝 62 (93)都字第B0000000號 置骨灰位 伍 孝 63 (93)都字第B0000000號 置骨灰位 伍 孝 64 (93)都字第B0000000號 置骨灰位 伍 孝 65 (93)都字第B0000000號 置骨灰位 伍 孝 66 (93)都字第B0000000號 置骨灰位 伍 孝 67 (93)都字第B0000000號 置骨灰位 伍 孝 68 (93)都字第B0000000號 置骨灰位 伍 孝 69 (93)都字第B0000000號 置骨灰位 伍 孝 70 (93)都字第B0000000號 置骨灰位 伍 孝